【裁判字號】    95,上訴,702
【裁判日期】    950630
【裁判案由】    違反毒品危害防制條例
【裁判全文】
臺灣高等法院高雄分院刑事判決         95年度上訴字第702號
上  訴  人
即  被  告  乙○○
                    （現另案於台東武陵監獄執行中）
上列上訴人因違反毒品危害防制條例案件，不服臺灣高雄地方法
院94年度訴字第1645號中華民國95年2 月17日第一審判決（起訴
案號：臺灣高雄地方法院檢察署93年度偵緝字第428 號），提起
上訴，本院判決如下：
     主  文
上訴駁回。
    事  實
一、乙○○於民國（以下同）91年間因違反毒品危害防制條例案
    件，經台灣高雄地方法院以91年度簡字第774 號判處有期徒
    刑6 月確定，於92年4 月10日易科罰金執行完畢，詎仍不知
    悔改，明知海洛因業經公告列為毒品危害防制條例第2 條第
    2 項第1 款之第一級毒品，不得轉讓，因不忍見其女友甲○
    ○（於93年8 月11日結婚）毒癮發作，竟基於轉讓第一級毒
    品海洛因之概括犯意，自92年10月間某日起至92年12月某日
    止，以0000000000號及000000000 號電話撥打給劉蘭琪所使
    用之0000000000號及0000000000號，每次新台幣1 至2 千元
    不等之價格，在高雄市左營區○○○路某處向劉蘭琪購買第
    一級毒品海洛因約10次，並在高雄市○○區○○街30號4 樓
    之1 房間、高雄市○○區○○路107 號3 樓等處連續無償轉
    讓第一級毒品海洛因（數量不詳）予甲○○施用約10次，嗣
    於92年12月25日下午4 時許，在高雄市○○區○○路107 號
    3 樓為警查獲，始悉上情。
二、案經高雄市政府警察局移送臺灣高雄地方法院檢察署檢察官
    偵查起訴。
    理  由
一、訊之上訴人乙○○矢口否認有轉讓提供海洛因予甲○○施用
    ，辯稱：係甲○○與我共同合資買來吸用，並非我免費提供
    云云。惟查：
（一）上訴人乙○○於警詢時坦承：「（問：甲○○所用之毒品
      海洛因是向何人購買的？）答：我於92年11月初左右開始
      至12月中旬止，以新台幣1 仟至2 仟元不等之價錢，向綽
      號其仔現改稱阿成之男子，前後購買海洛因約10次左右」
      、「（問：你為何要向阿成之男子購買毒品海洛因？）答
      ：我因為看到女友甲○○毒癮發作，我不忍心才向阿成之
      男子購買毒品海洛因回來，給女友甲○○施用解癮」、「
      （問：你與綽號阿成如何聯絡？購買毒品？）答：我是我
      以前所使用之電話0000000000號、000000000 號向綽號阿
      成聯絡預購毒品海洛因金額、數量後，我就依約定前往阿
      成住處：高雄市左營區○○○路，並在其住處前見面時我
      先將錢交給他之後，他隨即就拿毒品海洛因1 小包給我，
      最後1 次交易毒品是於92年12月中旬下午4 時許，一樣約
      在他家住處門前交易等語」（見92年12月25日警訊筆錄，
      即警卷第1 頁背面），上訴人乙○○於偵查中亦稱：毒品
      是向一位叫「阿其」的人買的…向他買10多次等語（見92
      年12月26日偵查筆錄，即93年度偵字第396 號偵查卷第12
      頁背面），依上訴人乙○○上開自白，上訴人乙○○係購
      買海洛因供其女友解毒癮，並無其與甲○○合資購買毒品
      之情事，核與甲○○於警詢時陳稱：毒品是我男朋友乙○
      ○拿給我吸食的，至於他向誰購買我不清楚等語（見92年
      12月25日警訊筆錄，即警卷第2 頁背面）；及偵查中証人
      甲○○仍陳稱：「（問：毒品如何而來？）答：是乙○○
      給我的」等語相符（見92年12月26日偵查筆錄，即93年度
      偵緝字第428 卷第51頁），又証人甲○○經原審傳拘不到
      ，本院審理時亦傳喚不到，且甲○○陳述海洛因毒品係上
      訴人乙○○所提供一節前後均屬一致，另甲○○為警採尿
      送驗確呈嗎啡陽性反應，自應具有可信之特別情形，依刑
      事訴訟法第159 條之3 、159 條之1 第2 項規定，甲○○
      於警訊及偵查中之陳述自得做為證據，足見甲○○所施用
      之海洛因確係上訴人乙○○所提供無誤。
（二）又甲○○於92年12月25日為警查獲採尿送驗結果，確呈嗎
      啡陽性反應，此有高雄市立凱旋醫院煙毒尿液檢驗成績書
      1 紙附卷可查（參見93年度偵緝字第428 號偵查卷第49頁
      ），益徵甲○○所述上訴人乙○○有供給毒品海洛因予伊
      吸食為實。
（三）又販賣毒品海洛因予上訴人乙○○之人劉蘭琪，已於94年
      12月26日經台灣高雄地方法院以94年度訴字第1191號判決
      認定自92年10月間某日起因販賣海洛因予上訴人乙○○，
      而遭判處有期徒刑14年在案，此有判決書1 份在卷可憑（
      見原審卷第134 頁以下），此亦可佐証上訴人乙○○於警
      訊及偵查中所稱：因看到女友甲○○毒癮發作，不忍心才
      購買毒品海洛因回來，給女友甲○○施用解癮等語，應屬
      實在。
（四）另依甲○○於警詢中供述係92年10月中旬開始施用毒品一
      節，而甲○○於92年12月25日為警查獲採尿送驗，仍有施
      用海洛因之陽性反應，已如前述，足認甲○○施用第一級
      毒品之期間應自92年10月中旬起至92年12月25日下午9 時
      30分許回溯24小時內之某時止，是以，上訴人乙○○轉讓
      毒品之時點應自92年10月間某日起至92年12月某日止，應
      較可採，公訴人認定上訴人轉讓之時點係92年9 月間某日
      起至92年12月某日止，尚有誤會，附此敘明。
    綜上所述，因上訴人乙○○於警訊中坦承：因看到女友甲○
    ○毒癮發作，不忍心才購買毒品海洛因回來，給女友甲○○
    施用解癮等語不諱，核與証人甲○○於偵查中陳稱毒品是乙
    ○○給的等語相符，足見上訴人乙○○確有提供毒品予甲○
    ○施用，事証明確，上訴人乙○○嗣後翻異前詞，所辯係卸
    責之詞，不足採信，其犯行已堪認定。
二、核上訴人乙○○所為，係犯毒品危害防制條例第8 條第1 項
    之轉讓第一級毒品罪。上訴人乙○○持有第一級毒品之低度
    行為，已為轉讓之高度行為所吸收，不另論罪。上訴人乙○
    ○先後多次轉讓第一級毒品給女友施用，時間緊接，手法相
    同，觸犯構成要件同一之罪名，顯係基於概括犯意反覆為之
    ，為連續犯，應依刑法第56條之規定以一罪論。又毒品危害
    防制條例業經總統於92年7 月9 日，以華總一義字第092001
    21930 號令修正公佈，並自93年1 月9 日施行。修正後之毒
    品危害防制條例固增列第4 級毒品，並將製造、運輸、販賣
    、意圖販賣而持有、以強暴、脅迫、欺瞞或其他非法之方法
    使人施用第4 級毒品、引誘他人施用第4 級毒品、轉讓第4
    級毒品，明列刑事處罰之規定及修正簡化施用毒品者之刑事
    處遇程序，將原先區分為第1 次犯、5 年後再犯、5 年內再
    犯、或3 犯以上，而異其刑事處遇程序，修正為僅區分為初
    犯、5 年後再犯及5 年內再犯，且強制戒治期間修正為6 個
    月以上，至無繼續強制戒治之必要為止，最長不得逾1 年，
    並配合刪除停止強制戒治付保護管束及延長強制戒治等規定
    。然就同條例第8 條第1 項有關轉讓第一級毒品之罪名及法
    定刑度，則並無任何變更，惟上訴人乙○○行為後，新修正
    之毒品危害防制條例第8 條增訂第6 項：「轉讓毒品達一定
    數量者，加重其刑至二分之一，其標準由行政院定之」；而
    行政院於93年1 月7 日院臺法字第0930080551號發佈施行之
    「轉讓持有毒品加重其刑之數量標準」第2 條第1 款規定：
    「轉讓、持有毒品達一定數量者，加重其刑至二分之一，其
    標準如下：一、第一級毒品：淨重5 公克以上」。因此，修
    正前後毒品危害防制條例第8 條有關轉讓第一級毒品之構成
    要件、刑度相同，但修正後毒品危害防制條例就轉讓第一級
    毒品達5 公克以上，須加重其刑至二分之一。故本案上訴人
    乙○○於92年12月25日遭查獲轉讓第一級毒品海洛因，經比
    較新舊法結果，以修正前毒品危害防制條例第8 條第1 項之
    規定，較有利於上訴人乙○○，依刑法第2 條第1 項但書規
    定，自無上開加重其刑規定之適用（參見最高法院94年度台
    上字第1809號判決意旨參照）。上訴人乙○○曾於91年間因
    違反毒品危害防制條例案件，經台灣高雄地方法院以91年度
    簡字第774 號判處有期徒刑6 月確定，於92年4 月10日易科
    罰金執行完畢，有臺灣高等法院被告前案紀錄表在卷可考，
    其於有期徒刑之執行完畢，5 年內再犯本案有期徒刑以上之
    罪，為累犯，應依刑法第47條之規定加重其刑。
三、公訴意旨另以：被告乙○○於92年9 月間即有轉讓提供海洛
    因予其女友甲○○施用，因認被告乙○○此部分亦涉有毒品
    危害防制條例第8 條第1 項之轉讓第一級毒品罪嫌。經查：
    証人甲○○於警訊中陳稱：我大約於92年10月中旬開始施用
    海洛因等語（見92年12月25日警訊筆錄）。因甲○○是自92
    年10月中旬開始施用海洛因，則上訴人乙○○應未於92年9
    月間轉讓提供海洛因予甲○○施用，此部分犯罪尚屬不能証
    明，惟依公訴意旨認此部分與前述論罪部分有連續犯之裁判
    上一罪之關係，爰不另為無罪之諭知，附此敘明。
四、原審適用修正前毒品危害防制條例第8 條第1 項，刑法第11
    條、第2 條第1 項但書、第56條、第47條規定，並審酌上訴
    人乙○○轉讓第一級毒品予其女友施用，助長毒品之危害，
    其轉讓毒品是戕害他人身心健康，其於警詢時已坦承轉讓毒
    品海洛因等一切情狀，量處有期徒刑1 年4 月。經核原判決
    認事用法並無不合，量刑亦屬適當，上訴人乙○○上訴否認
    轉讓毒品，為無理由，應予駁回。
據上論斷，應依刑事訴訟法第368條，判決如主文。
本案經檢察官陳國全到庭執行職務。
中    華    民    國    95    年    6     月    30    日
                  刑事第六庭  審判長法  官  王憲義
                                    法  官  李璧君
                                    法  官  張盛喜
以上正本證明與原本無異。
如不服本判決應於收受本判決後10日內向本院提出上訴書狀，其
未敘述上訴理由者，並得於提起上訴後10日內向本院補提理由書
狀（均須按他造當事人之人數附繕本）「切勿逕送上級法院」。
中    華    民    國    95    年    6     月    30    日
                                    書記官  林明威
附錄本判決論罪科刑法條：
毒品危害防制條例第8 條第1 項
轉讓第一級毒品者，處 1 年以上 7 年以下有期徒刑，得併科新
臺幣 1 百萬元以下罰金。


司法院資訊處製作；財團法人民間司法改革基金會備份。
